【裁判字號】    97,重訴,22
【裁判日期】    980610
【裁判案由】    殺人
【裁判全文】
臺灣屏東地方法院刑事判決              97年度重訴字第22號
公  訴  人  臺灣屏東地方法院檢察署檢察官
被      告  甲○○
                    現羈押於臺灣屏東看守所
指定辯護人  本院公設辯護人  乙○○
上列被告因殺人案件，經檢察官提起公訴（97年度偵字第4475號
），本院判決如下：
    主  文
甲○○殺人，處無期徒刑，褫奪公權終身。
    事  實
一、甲○○與賴智賢為同居男女朋友關係，並生有一名女兒，二
    人於民國97年6 月22日由台東市前來屏東市，並租屋同居於
    屏東市○○路58號5 樓之1 小套房。詎甲○○於97年7 月3
    日凌晨，因懷疑賴智賢之前曾與一名為「林明輝」之男子交
    往並發生性關係，竟基於殺人之犯意，在上開小套房內，以
    雙手毆打賴智賢之頭部，並持水果刀朝賴智賢之胸口刺入胸
    骨及部分第四肋骨而進入胸腔，復穿過心包膜前壁、右心室
    、心室中膈、左心房、心包膜後壁、右下肺葉，又割破食道
    下段及右下肺邊緣至第五胸椎體右側止，造成大量出血而死
    亡，迄至同日21時52分許，甲○○始報警處理，經警報驗後
    為檢察官查獲上情。
二、案經臺灣屏東地方法院檢察署檢察官指揮屏東縣政府警察局
    屏東分局偵查起訴。
    理  由
一、證據能力部分（有關下列認定事實所憑傳聞證據之證據能力
    ）：
  (一)按「被告以外之人於審判外之陳述，雖不符前四條之規定，
    而經當事人於審判程序同意作為證據，法院審酌該言詞陳述
    或書面陳述作成時之情況，認為適當者，亦得為證據。當事
    人、代理人或辯護人於法院調查證據時，知有第159 條第1
    項不得為證據之情形，而未於言詞辯論終結前聲明異議者，
    視為有前項之同意。」，此刑事訴訟法第159 條之5 定有明
    文。又當事人、代理人或辯護人於調查證據時，知有本法第
    159 條之5 第1 項不得為證據之情形，卻表示「對於證據調
    查無異議」、「沒有意見」等意思，而未於言詞辯論終結前
    聲明異議者，應視為已有將該等傳聞證據採為證據之同意（
    參見該條之立法理由）。又按上開刑事訴訟法第159 條之5
    依其條文文義，係以被告以外之人於審判外之陳述雖不符合
    同法第159 條之1 至第159 條之4 有關傳聞法則例外規定之
    情形，但如經當事人於審判程序同意作為證據，法院於審酌
    該言詞陳述或書面陳述作成時之情況，認為適當者，亦得為
    證據，或當事人、代理人、辯護人於法院調查證據時，知有
    同法第159 條第1 項不得為證據之情形，而未於言詞辯論終
    結前聲明異議者，則視為有前項之同意。並非被告以外之人
    於審判外之陳述須優先適用同法第159 條之1 至第159 條之
    4 規定，以審認其有否證據能力，於均不符合上開規定時，
    始有同法第159 條之5 規定之適用（參酌最高法院96年度台
    上字第5227號判決意旨）。再者，依刑事訴訟法第159 條之
    5 之規定，既然被告對於證人於審判外之陳述，已明示同意
    或知道該陳述依法已不得作為證據而仍無異議，參酌該條立
    法理由謂：「按傳聞法則的重要理論依據，在於傳聞證據未
    經當事人之反對詰問予以核實，乃予排斥。惟若當事人已放
    棄對原供述人之反對詰問權，於審判程序表明同意該等傳聞
    證據可作為證據，基於證據資料愈豐富，愈有助於真實發見
    之理念，此時，法院自可承認該傳聞證據之證據能力。」等
    語，可知該項對於傳聞證據之「同意」，認為具有證據能力
    之理由，係基於被告對於詰問權的放棄而來，故本院認為此
    規定之「同意」，實具有雙重性質，即對於「傳聞證據作為
    證據之同意」及「詰問權不為行使之表示」，是則被告既已
    放棄行使詰問權，亦無違反被告詰問權（參酌最高法院97年
    度台非字第132 號判決意旨）。
  (二)經查，本件被告、辯護人及檢察官，均知悉上開證據為傳聞
    證據，且於本院審理時提示上開傳聞證據，均表示「沒有意
    見」，亦未於言詞辯論終結前聲明異議，依上開說明，應視
    為有該第159 條之5 第1 項之同意，是依上開說明，該「同
    意」，即係對於「傳聞證據作為證據之同意」及「詰問權不
    為行使之表示」，故被告既已放棄行使詰問權，亦無違反被
    告詰問權。再者，本院審酌上開傳聞證據之作成當時之情況
    ，並無違法之情事，故認為適當而得為證據。
二、訊據被告甲○○固坦承與死者賴智賢為同居男女朋友關係，
    於97年6 月22日由台東市前來屏東市，並租屋同居於上開處
    所及死者死亡後於上開時間報警等情，惟矢口否認有何殺人
    之犯行，辯稱：我有精神疾病，前一天晚上我有喝酒，也有
    吃安眠藥，我不知道發生什麼事云云，經查：
  (一)被告與死者為同居男女朋友關係，並生有一名女兒乙事，業
    據被害人家屬賴培峰於偵查中陳述明確（見97年度相字第46
    2 號卷第36頁）。又被告與死者於97年6 月22日由台東市前
    來屏東市，並租屋同居於屏東市○○路58號5 樓之1 小套房
    乙節，業據被告於警詢陳述明確，並有房屋租賃契約書1紙
    可證（見97年度相字第462 號卷第7 、43-46 頁）。
  (二)本件死者所受之創傷有：頭部創傷：兩側上下眼瞼和額部
    均具淤傷及浮腫，左臉頰上半亦具浮腫；上下唇內側皆具淺
    裂傷和黏膜下出血；前額、頂部及左側顳部具大面積頭皮下
    出血。前胸穿刺傷：距頭頂43公分及胸部正中線左側2 公
    分處有壹穿傷剌傷，此傷之皮膚缺口約2 〤0.9 公分，其長
    軸與胸部正中線約呈70度交角，此穿刺傷經胸骨及部分第四
    肋（軟）骨進入胸腔，復穿過心包膜前壁、右心室、心室中
    膈、左心房及心包膜後壁，又割破食道下段及右下肺葉邊緣
    而止於第五胸椎體右側，右肋膜腔有逾七百毫升積血及血腫
    ，心包膜腔有約三十毫升血腫殘留。總括而言，此穿刺傷行
    進方向為前朝後，略向右及向上偏斜。四肢創傷：兩肩頂
    部皆具淤傷，左側較右側嚴重，兩側手掌大魚際（拇指球）
    皆具淤傷，左手背和手腕亦分別有小淤傷等情，有偵查卷存
    法醫研究所（97）醫鑑字第0971101151號鑑定報告書1 紙及
    解剖照片43幀可證（見97年度偵字第4475號卷第105- 111頁
    、97年度相字第462 號卷第64-87 頁）；又本件死者乃陳屍
    於床鋪上，而棉被、床單、枕頭上均有血跡，牆壁上有血跡
    噴濺之痕跡，此有偵查卷存屏東縣政府警察局屏警鑑字第09
    70036337號現場勘查報告及現場照片27張可參（見97年度偵
    字第4475號卷第82-95 頁）；再者，員警到場時案發現場留
    1 把沾有血跡之水果刀（已扣案）及紅色刀鞘，亦有偵查卷
    存現場照片3 幀及扣案水果刀可查（見97年度偵字第4475號
    卷第29、90、91頁背面頁），參以現場照片中刀鞘所顯示之
    寬度約2 公分及水果刀長度約20公分之情形，可見該水果刀
    之寬度與前述左胸口之穿刺傷吻合，長度亦足以刺入該傷口
    之內部造成上開前胸穿剌傷。本院綜合上開證據，認死者係
    遭人歐打造成頭臉手背多處鈍挫傷，並遭他人以扣案之水果
    刀刺入胸部造成胸部剌傷合併心肺創傷及大量出血而死亡，
    故此死亡之方式應為他殺無訛，此上開法醫研究所之鑑定意
    見所認死者之死亡原因及死亡方式亦與本院相同。
  (三)本件案發之時間至被告報警之時間（即97年7 月3 日凌晨至
    97年7 月3 日21時52分之期間），案發地點之小套房大門、
    窗均未遭破壞，且亦未發現打鬥後凌亂之情形，且被告於警
    詢時亦自承其與死者進屋後有將房門上鎖，發現死者死亡時
    房內僅被告與死者二人，房間還是鎖著的等語（見97年度偵
    字第4475號卷第7 頁），故於上開時間內應無他人侵入。又
    參以本件死者之頭部有上開創傷已如上所述，又死者兩肩頂
    部具淤傷、兩側手掌大魚際亦具淤傷、左手背和手腕均具淤
    傷，有抵抗傷之證據，亦有上開法醫研究所鑑定報告書及解
    剖照片可證，而本件於警方到場時，被告之手背、手掌有明
    顯之瘀青腫脹，亦有現場照片5 幀可參（見97年度偵字第44
    75號卷第31、32、34頁），足見被告當時係以雙手歐打死者
    頭部，再持水果刀朝死者胸口刺入而造成死者死亡之結果應
    可認定。
  (四)本件死者所受如上之前胸穿刺傷，衡情須有相當之力量始能
    為之，而死者身長149 公分，血液經檢驗後含安眠藥物Zolp
    idem為0.948ug/ml，亦有上開法醫研究所之鑑定報告可證，
    則以死者如此之體形，於服用安眠藥後未能清醒之情形，加
    以本件死者雙手並未發現有噴濺型血點，有上開屏東縣政府
    警察局現場勘查報告及現場照片可稽，由上開證據可知實無
    可能係由死者自行拿刀剌入前胸。
  (五)本件被告雖有精神分裂症（見97年度相字第462 號卷第88頁
    ），但被告利用死者服用上開安眠藥達昏迷無法反抗及呼救
    之情形下，毆打死者並持刀將死者剌死，事後又於浴室洗手
    台清洗、擦抹血跡以圖湮滅（見上開屏東縣政府警察局所現
    場勘查報告第陸點勘察情形之第二小點所載自明），並進而
    製造對其有利證據即死者的遺書，在在顯見其在實施本案犯
    行之前後，應無因上開精神疾病，致不能辨識其行為違法或
    欠缺依其辨識而行為之能力，亦無顯著減低之情形，此本院
    卷存屏安醫院97年11月13日屏安醫字第0970327 號函附精神
    鑑定報告亦持此看法。再者，被告血液、尿液均未發現酒精
    成分，有偵查卷法務部法醫研究所97年7 月21日法醫毒字第
    0970003438號函可證（見97年度偵字第4475號卷第81頁），
    是被告上開辯解，顯係事後卸責之詞，要無可採。
  (六)綜上，本件事證明確，被告犯行應可認定。
三、核被告所為係犯刑法第271 條第1 項之殺人罪。本院審酌被
    告59年3 月23日生、受有高職肄業之教育程度、無工作，有
    調查筆錄受詢問人資料欄可稽（見97年度偵字第4475號卷第
    6 頁），前因施用毒品案件經臺灣台東地方法院以91年度易
    字第93號判決判處有期徒刑5 月確定，於92年6 月4 日易科
    罰金執行完畢（不構成累犯），有卷存臺灣高等法院被告前
    案紀錄表可證，其素行尚屬良好，被告與死者為同居男女朋
    友關係，並生有一女，僅因個人懷疑死者不貞，即生殺意，
    持刀殺死死者，亦未與死者家屬達成和解，賠償死者家屬之
    損害，自應受相當之刑事非難，惟念其罹有精神分裂症，犯
    後亦曾自殺未遂，足見其良心未泯，及犯罪動機、目的、手
    段等一切情狀，量處無期徒刑，併宣告褫奪公權終身，以示
    懲戒。至於扣案之兇刀，為被告與死者所共有，非單為被告
    所有，又非違禁物，爰不另為沒收之諭知。
四、據上論斷，應依刑事訴訟法第299 條第1 項、刑法第271 條
    第1 項、第37條第1 項，判決如主文。
中    華    民    國    98    年    6     月    10    日
                  刑事第一庭  審判長法  官  潘正屏
                                    法  官  羅培毓
                                    法  官  曾吉雄
以上正本證明與原本無異。
如不服本判決應於收受判決後10日內向本院提出上訴書狀，並
應敘述具體理由；其未敘述上訴理由者，應於上訴期間屆滿後
20日內向本院補提理由書（均須按他造當事人之人數附繕本）
「切勿逕送上級法院」。
中    華    民    國    98    年    6     月    10    日
                                     書記官  卓春成
本件論罪科刑法條：
刑法第271條第1項：
殺人者，處死刑、無期徒刑或十年以上有期徒刑。


司法院資訊處製作；財團法人民間司法改革基金會備份。
